【裁判字號】    97,上易,1377
【裁判日期】    970610
【裁判案由】    毒品危害防制條例
【裁判全文】
臺灣高等法院刑事判決                97年度上易字第1377號
上  訴  人
即  被  告  甲○○
上列上訴人因違反毒品危害防制條例案件，不服臺灣板橋地方法
院96年度易第3185號，中華民國97年3月31日第一審判決（起訴
案號：臺灣板橋地方法院檢察署96年度毒偵字第7251號），提起
上訴，本院判決如下：
    主  文
上訴駁回。
    理  由
一、按不服地方法院之第一審判決而上訴者，應向管轄第二審之
    高等法院為之。上訴書狀應敘述具體理由。上訴書狀未敘述
    上訴理由者，應於上訴期間屆滿後20日內補提理由書於原審
    法院，逾期未補提者，原審法院應定期間先命補正。第二審
    法院認為上訴書狀未敘述理由或上訴有第362條前段之情形
    者，應以判決駁回之。但其情形可以補正而未經原審法院命
    其補正者，審判長應定期間先命補正。刑事訴訟法第361條
    、第367條，分別定有明文。所謂不服第一審判決之具體理
    由，必係依據卷內既有訴訟資料或提出新事證，指摘或表明
    第一審判決有何採證認事、用法或量刑等足以影響判決本旨
    之不當或違法，而構成應予撤銷之具體事由，始克當之（例
    如：依憑證據法則具體指出所採證據何以不具證據能力，或
    依憑卷證資料，明確指出所為證據證明力之判斷如何違背經
    驗、論理法則）；倘僅泛言原判決認定事實錯誤、違背法令
    、量刑失之過重或輕縱，而未依上揭意旨指出具體事由，或
    形式上雖已指出具體事由，然該事由縱使屬實，亦不足以認
    為原判決有何不當或違法者（例如：對不具有調查必要性之
    證據，法院未依聲請調查亦未說明理由，或援用證據不當，
    但除去該證據仍應為同一事實之認定），皆難謂係具體理由
    ，俾與第二審上訴制度旨在請求第二審法院撤銷、變更第一
    審不當或違法之判決，以實現個案救濟之立法目的相契合，
    並節制濫行上訴（最高法院97年度臺上字第892號判決參照
    ）。是以上訴人之上訴書狀或補提之上訴理由書，雖有敘述
    上訴理由，惟並未具體敘述第一審判決有上述違法、不當情
    形，即與未敘述具體理由無異，其所為上訴，即不符合上訴
    之法定要件。
二、又刑事審判旨在實現刑罰權之分配的正義，故法院對有罪被
    告之科刑，應符合罪刑相當之原則，使輕重得宜，罰當其罪
    ，以契合社會之法律感情，此所以刑法第57條明定科刑時應
    審酌一切情狀，尤應注意該條所列10款事項以為科刑輕重之
    標準，並於同法第59條賦予法院以裁量權，如認「犯罪之情
    狀可憫恕者，認科以最低度刑仍嫌過重者，得酌量減輕其刑
    ，俾使法院就個案之量刑，能斟酌至當。而量刑輕重係屬事
    實審法院得依職權自由裁量之事項，苟已斟酌刑法第57條各
    款所列情狀而未逾越法定刑度，不得遽指為違法（最高法院
    72年度臺上字第6696號判例參照）。
三、本件被告甲○○不服原判決，提起上訴，上訴書理由略以：
（一）按科刑時應以行為人之責任為基礎，並審酌一切情狀，為
      科刑輕重之標準，刑法第57條定有明文。本件被告僅係單
      純施用毒品，並無涉犯其他刑事案件或造成他人危險或損
      害，犯後坦承不諱，無卸責或避重就輕之脫罪意圖，原審
      因判處被告有期徒刑7月，量刑過重。
（二）又被告父母早逝，配偶又因案在臺灣桃園女子監獄服刑中
      ，僅由一位患有傷病之妹妹照顧被告1歲多之稚女，而被
      告現有正當職業，需負起扶養幼女之責任。爰請求念及被
      告有悔過之心，准予從輕量刑，使被告得以易科罰金，獲
      致養育幼女、照顧家人之機會云云。
四、本院查：
（一）被告前於83年11月30日因違反修正前肅清煙毒條例、修正
      前麻醉藥品管理條例等案件，經本院以83年度上訴字第35
      39號分別判處有期徒刑2年4月及5月，應執行有期徒刑2年
      6月，於84年1月3日確定。又於83年3月28日因違反修正前
      麻醉藥品管理條例案件，經臺灣臺北地方法院以83年度訴
      緝字第122號判處有期徒刑5年，同年10月18日撤回上訴確
      定。上述3罪於85年2月29日經本院以85年度聲字第288號
      裁定定應執行刑有期徒刑7年6月，嗣於86年2月22日假釋
      出監付保護管束。被告於假釋期間復因違反修正前麻醉藥
      品管理條例等案件，於87年2月5日經臺灣臺北地方法院以
      87年度易字第92號分別判處有期徒刑7月及5月，應執行有
      期徒刑10月，同年4月20日確定，並經撤銷前案假釋，應
      執行殘刑有期徒刑3年11月又1日，嗣於91年10月30日假釋
      出監付保護管束。其於假釋期間，再因竊盜案件，於93年
      4月8日經臺灣板橋地方法院以92年度簡上字第277號判處
      有期徒刑5月確定；又因違反毒品危害防制條例施用第2級
      毒品，於93年3月3日經臺灣板橋地方法院以93年度簡字第
      643號判處有期徒刑6月，同年3月29日確定。上開2罪於93
      年7月20日經臺灣板橋地方法院以93年度聲字第1276號裁
      定定應執行刑有期徒刑10月，並撤銷前案第2次假釋，應
      執行殘刑1年7月又29日，嗣於95年5月1日縮刑期滿執行完
      畢（期間自92年12月10日至93年1月9日另案執行觀察、勒
      戒）。被告另曾於89年間因施用第2級毒品，於89年5月20
      日經臺灣彰化地方法院以89年度毒聲字第2545號裁定送觀
      察、勒戒後，認無繼續施用毒品傾向，同年6月15日釋放
      出所，並經臺灣彰化地方法院檢察署檢察官於89年6月13
      日以89年度毒偵字第2419號為不起訴處分。復於92年間因
      施用第2級毒品，於92年11月11日經臺灣板橋地方法院以
      92年度毒聲字第3526號裁定送觀察、勒戒後，認有繼續施
      用毒品傾向，於93年1月9日因毒品危害防制條例修正施行
      而釋放出所，所涉刑案部分另經檢察官聲請以簡易判決處
      刑，於93年3月3日經臺灣板橋地方法院以93年度簡字第64
      3號判處有期徒刑6月，同年3月29日確定，詳如前述。其
      復於96年5月10日因違反毒品危害防制條例持有第1級毒品
      及2次施用第2級毒品，經臺灣板橋地方法院以96年度簡字
      第2097號分別判處拘役50日、有期徒刑4月及4月，有期徒
      刑部分應執行有期徒刑6月，同年6月11日確定，嗣依中華
      民國96年罪犯減刑條例之規定，於96年8月13日經臺灣板
      橋地方法院以96年度聲減字第4483號裁定減為拘役25日、
      有期徒刑2月及2月，有期徒刑部分應執行有期徒刑3月，
      於97年6月9日縮刑期滿執行完畢。
（二）被告於前案觀察、勒戒93年1月9日釋放出所後5年內，仍
      未能戒除毒癮，復基於施用第2級毒品甲基安非他命之犯
      意，於96年5月15日某時，在臺北縣中和市○○路友人住
      處，將第2級毒品甲基安非他命置入玻璃球內燒烤之方式
      ，施用第2級毒品甲基安非他命1次。嗣於同年8月15日19
      時許，在臺北縣中和市○○路611巷5弄1號前為警查獲，
      並扣得第2級毒品甲基安非他命5包（淨重共計2.62公克，
      驗餘淨重2.609公克）、第1級毒品海洛因4包（淨重共計5
      .65 公克）。被告於原審準備程序對上開事實坦承不諱，
      經原審法院告知簡式審判程序之旨，並聽取檢察官及被告
      之意見後，依簡式審判程序進行審理，以被告犯毒品危害
      防制條例第10條第2項之施用第2級毒品罪，以及被告於前
      案受徒刑之執行完畢後，5年以內故意再犯本案有期徒刑
      之罪，構成刑法第47條第1項之累犯加重事由，並審酌被
      告前已因施用毒品，經觀察、勒戒後獲不起訴處分之寬典
      ，復因施用毒品多次負有刑責，對施用毒品之違法性及可
      罰性應有明確之認識，惟仍未能戒斷毒癮，再度施用足以
      導致人體機能發生依賴性、成癮性及抗藥性等障礙之第2
      級毒品甲基安非他命，戕害身心健康，其犯後尚能坦承犯
      行等情事，量處被告有期徒刑7月，原審認事用法尚無不
      當，量刑亦稱妥適。
（三）本件被告於毒品危害防制條例施行後，既曾經接受觀察、
      勒戒，又經法院判處徒刑，並經執行完畢，復犯本件施用
      毒品罪，顯見被告確有施用毒品難以戒斷之習性。被告提
      起上訴，上訴理由任意指摘原判決量刑過重，請求輕判，
      然未具體指摘原判決關於認定事實、適用法律及量刑，有
      何違法或不當之處。依首揭說明，本件上訴不合上訴之法
      定要件，應予駁回，並不經言詞辯論為之。
五、據上論斷，應依刑事訴訟法第367條前段、第372條，判決如
    主文。
中    華    民    國     97    年    6    月    10    日
            刑事第十三庭  審判長法  官  曾德水
                                法  官  林婷立
                                法  官  談  虎
以上正本證明與原本無異。
不得上訴。
                                書記官  黃家麟
中    華    民    國    97    年    6     月    11    日
附錄：本案論罪科刑法條全文
毒品危害防制條例第10條
施用第1級毒品者，處6月以上5年以下有期徒刑。
施用第2級毒品者，處3年以下有期徒刑。


司法院資訊處製作；財團法人民間司法改革基金會備份。
